【裁判字號】    95,交聲,937
【裁判日期】    951005
【裁判案由】    聲明異議
【裁判全文】
臺灣臺中地方法院交通事件裁定         95年度交聲字第937號
原處分機關    交通部公路總局臺中區監理所臺中市監理站
異  議  人
即受處分人    甲○○
上列受處分人因違反道路交通管理處罰條例案件，對於交通部公
路總局臺中區監理所臺中市監理站於民國九十五年九月二十七日
所為之處分（原處分案號：裁監違字第裁六一－ＧＤ00000
00號裁決書）聲明異議，本院裁定如下：
    主  文
異議駁回。
    理  由
一、按汽車駕駛人，駕駛汽車經測試檢定有酒精濃度超過規定標
    準者，處一萬五千元以上六萬元以下罰鍰，並當場移置保管
    其車輛及吊扣其駕駛執照一年；汽車駕駛人，駕車行駛人行
    道者；汽車駕駛人有飲用酒類後其吐氣所含酒精濃度超過每
    公升０‧二五毫克以上者，不得駕車；汽車駕駛人，因違反
    本條例及道路交通安全規則之規定，受吊扣或吊銷駕駛執照
    處分時，吊扣或吊銷其持有各級車類之駕駛執照；道路交通
    管理處罰條例第三十五條第一項第一款、第四十五條第六款
    、第六十八條、道路交通安全規則第一百十四條第二款與違
    反道路交通管理事件統一裁罰標準表分別定有明文。
二、原處分機關交通部公路總局臺中區監理所臺中市監理站略以
    ：異議人即受處分人（下稱受處分人）甲○○騎乘車號ＹＢ
    Ｆ－一０二號重型機車，於民國九十五年四月二十六日二十
    三時三十八分許，在臺中市○區○○路與市府路口之人行道
    處，因「酒後騎乘重型機車，經酒測測定值為0.82MG/L超過
    標準值」酒駕違規，經臺中市警察局第一分局勤務指揮中心
    員警攔檢查獲，依違反道路交通管理處罰條例第三十五條第
    一項第一款、第四十五條第六款規定當場舉發。嗣受處分人
    於九十五年五月十一日依最低罰額繳款新臺幣四萬五千六百
    元並完成吊扣機車駕駛執照十二個月手續，於九十五年九月
    二十七日持緩起訴資料至站簽收裁監稽違字第裁六一－ＧＤ
    0000000號裁決書同時遞狀異議（依違反「道路交通
    管理處罰條例」第四十五條第六款、第三十五條第一項第一
    款裁處）。
三、本件聲明異議要旨為：受處分人固不否認上揭處分裁決書上
    酒醉騎乘重型機車之事實，惟一行為同時犯刑事法律及違反
    行政法上義務規定，業經鈞院檢察署檢察官於九十五年四月
    二十八日，以九十五年速偵字第一七八五號為緩起訴處分，
    並命受處分人繳交新臺幣五萬元予財團法人臺中市○○○道
    老人福利基金會確定，依行政罰法第二十六條規定，應僅按
    刑事法律處罰之，惟監理站尚對受處分人處以四萬五千六百
    元罰鍰並吊扣駕駛執照十二個月，就科處罰鍰部分違反一事
    不二罰之原則，請求撤銷罰鍰部分處分云云。
四、經查：本件受處分人甲○○於九十五年四月二十六日二十二
    時許，在臺中市臺中公園內飲用米酒，至同日二十三時飲畢
    已不勝酒力，仍貿然騎乘車號ＹＢＦ－一０二號重型機車，
    於同日二十三時三十八分許，行經臺中市○區○○路與市○
    路口之人行道處，為警攔檢查獲，並對甲○○為酒精濃度測
    試，其酒精濃度超過規定標準０．五五ＭＧ／Ｌ以上（實際
    酒精濃度測定值為０．八二ＭＧ／Ｌ）等情，為受處分人所
    承認，並有其簽收之舉發違反道路交通管理事件通知單影本
    一紙在卷可憑，故受處分人飲用酒類後，於上開時、地騎乘
    重型機車，經臺中市警察局第一分局勤務中心員警測試檢定
    有酒精濃度超過規定標準即吐氣所含酒精濃度超過每公升０
    ．二五毫克以上之事實，足堪認定。是臺中市警察局第一分
    局員警以受處分人有違反道路交通管理處罰條例第三十五條
    第一項第一款、第四十五條第六款規定之行為，製作中市警
    交字第ＧＤ0000000號舉發違反道路交通管理事件通
    知單予以告發後，經原處分機關交通部公路總局臺中區監理
    所臺中市監理站於九十五年九月二十七日依道路交通管理處
    罰條例第三十五條第一項第一款、第四十五條第六款之規定
    ，以裁監稽字第裁六一－ＧＤ0000000號裁決書處罰
    鍰四萬五千六百元，並吊扣駕駛執照十二個月，原處分機關
    所為處分並無不合。
五、按「違反行政法上義務而受罰鍰、沒入或其他種類行政法罰
    之處罰時，適用本法。但其他法律有特別規定，從其規定。
    」、「本法所稱其他種類行政罰，指下列裁罰性之不利處分
    ：一、限制或禁止行為之處分：‧‧吊扣證照‧‧。」、「
    一行為同時觸犯刑事法律及違反行政法上義務規定者，依刑
    事法律處罰之。但其行為應處以其他種類行政罰或得沒入之
    物而未經法院宣告沒收者，亦得裁處。前項行為如經不起訴
    處分或為無罪、免訴、不受理、不付審理之裁判確定者，得
    依違反行政法上義務規定裁處之。」、「本法自公布後一年
    施行。」，固為行政罰法第一條、第二條第一項、第二十六
    條及第四十六條所明定，並已自九十五年二月五日起生效施
    行。惟查：
（一）按刑事訴訟法所規定之緩起訴處分乃附條件之不起訴處分
      ，本質上為不起訴處分之一種，此觀該法第二百五十六條
      之規定自明；至檢察官為緩起訴處分時，依刑事訴訟法第
      二百五十三條之二第一項規定，對被告所為之指示及課予
      之負擔，乃屬一種特殊之處遇措施，並非刑罰；故刑事案
      件經檢察官為緩起訴處分確定後，應視同不起訴處分確定
      。則依上開行政罰法第二十六條第二項所定，自得依違反
      行政法上義務規定裁處之。
（二）次按法務部行政罰法諮詢小組，就一行為同時觸犯刑事法
      律及違反行政法上義務規定，經檢察官依法為緩起訴處分
      後，行政機關得否就該違反行政法上義務再處以行政罰一
      節詳加討論，該結論由法務部以九十五年五月二十五日法
      律字第０九五０七００三九三函略以（詳如附件）：「．
      ．如司法機關就刑事案件為不起訴處分或為無罪、免訴、
      不受理、不付審理之裁定確定者，應通知原移送之行政機
      關得依違反行政法上義務規定裁處之。又上開規定所稱『
      不起訴處分』，包括『緩起訴處分』，．．」等語。本件
      受處分人甲○○因前開酒醉騎乘重型機車之行為，經臺灣
      臺中地方法院檢察署檢察官於九十五年四月二十八日，以
      九十五年度速偵字第一七八五號為緩起訴處分，並經臺灣
      高等法院臺中分院檢察署主任檢察官於九十五年六月一日
      ，以九十五年度上職議字第三一四二號為駁回處分確定在
      案，嗣受處分人於九十五年六月二十日向財團法人臺中市
      ○○○道老福利基金會支付緩起訴處分金五萬元，有臺灣
      臺中地方法院檢察署檢察官緩起訴處分書、臺灣高等法院
      臺中分院檢察署處分書及國泰世華商業銀行匯出匯款回條
      在卷可稽。受處分人既係經檢察官緩起訴處分確定，則基
      於前揭說明，原處分機關之處分，即無違法不當可言。
六、綜上所述，原處分機關所為之處分，並無違法不當，本件異
    議為無理由，應予駁回。
據上論斷，應依道路交通管理處罰條例第八十七條第二項、道路
交通案件處理辦法第十九條，裁定如主文。
中    華    民    國    95    年    10    月    5  日
                  交通法庭  法  官  黃松竹
上正本證明與原本無異。
如不服本裁定應於送達後五日內向本院提出抗告狀。
                            書記官  董美惠
中    華    民    國    95    年    10    月     5    日


司法院資訊處製作；財團法人民間司法改革基金會備份。
